臺灣嘉義地方法院刑事判決　　　　　　　 96年度訴字第509號
公　訴　人　臺灣嘉義地方法院檢察署檢察官
被　　　告　甲○○
　　　　　　　　　　26號
上列被告因偽造文書等案件，經檢察官提起公訴（96年度偵字第
3406號），被告於本院行準備程序時就犯罪事實為有罪之陳述，
經合議庭裁定適用簡式審判程序，判決如下：
    主  文
甲○○連續犯行使變造私文書罪，處有期徒刑拾月。減為有期徒
刑伍月，如易科罰金，以銀元佰元即新台幣玖佰元折算壹日。
    事實及理由
一、本件犯罪事實及證據均引用檢察官起訴書（如附件）之記載
    ，惟起訴書中所述「偽造」部分均應更正為「變造」，另補
    充被告甲○○於本院審理中之自白、高等法院被告前案紀錄
    表1紙為證據。
二、論罪科刑：
(一)影本與原本可有相同之效果，如將原本予以影印後，將影本
    之部分內容竄改，重加影印，其與無製作權人將其原本竄改
    ，作另一表示其意思者無異，應成立變造文書罪（最高法院
    73年度台上字第3885號判例參照）。被告係將其他客戶過期
    之送金單影印後竄改內容，並持影印之國泰人壽保險股份有
    限公司（下稱國泰保險公司）保險單更改險種名稱等部分後
    ，再持以行使，取信被害人呂敬宏，是核其所為，係犯刑法
    第216條、第210條之行使變造私文書罪（起訴書認被告係行
    使偽造私文書，尚有未洽，惟因基本事實同一，本院自得予
    以審判，且因法條同一，無庸變更起訴法條），以及同法第
    339條第1項之詐欺取財罪。其變造私文書之低度行為為行使
    變造私文書之高度行為所吸收，不另論罪。被告行為後，刑
    法業於94年1月7日修正，同年2月2日公布，並自95年7月1日
    施行，而刪除第55條後段牽連犯、第56條連續犯之規定；而
    本件被告先後數次行使變造私文書，顯係基於概括之犯意為
    之，依修正前之規定，得依連續犯論以一罪；又被告所犯上
    開行使變造私文書以及詐欺取財罪，具有方法、結果之牽連
    犯關係，依修正前即被告行為時之規定，應從一重之行使變
    造私文書罪處斷；惟修正後之刑法已刪除連續犯、牽連犯之
    規定，則被告所犯上述各罪，如適用修正後之規定，即應依
    數罪併罰之規定分論併罰；經綜合比較新舊法，修正後之規
    定並未較有利於被告，應依刑法第2條第1項前段之規定，適
    用被告行為時之上開法律，即就其先後數次行使變造私文書
    之行為，依修正前刑法第56條連續犯之規定，以一罪論，並
    加重其刑，並就其所犯上開2罪論以牽連犯，而依修正前刑
    法第55條後段之規定，從一重之行使變造私文書罪處斷（起
    訴書認應從一重論以詐欺取財罪，尚有誤解）。
(二)爰審酌被告高中畢業之智識程度，前無刑事犯罪紀錄，素行
    尚佳，惟其利用被害人之信賴而詐取高達185萬餘元之犯罪
    手段（業經民事判決由被告及國泰保險公司連帶賠償確定，
    並由國泰保險公司賠償完畢，而另行向被告求償），以及其
    犯後坦承犯行，深表悔悟，態度良好等一切情狀，量處如主
    文所示之刑，以資懲儆。
(三)按犯罪在96年4月24日以前者，除本條例另有規定外，依下
    列規定減刑：一、死刑減為無期徒刑；二、無期徒刑減為有
    期徒刑20年；三、有期徒刑、拘役或罰金，減其刑或金額二
    分之一。依本條例應減刑之罪，未經判決確定者，於裁判時
    ，減其宣告刑。96年7月4日公布、同年7月16日施行之中華
    民國九十六年罪犯減刑條例第2條第1項、第7條第1項分別定
    有明文。經查，被告係於91年至92年間為本件犯行，其犯罪
    時間在96年4月24日前，復無不得減刑之例外情形，爰依上
    開減刑條例之規定，減其宣告刑如主文所示。又本件被告行
    為後，刑法有關易科罰金折算標準之規定，亦已修正，依被
    告行為時之刑法第41條第1項前段、罰金罰鍰提高標準條例
    第2條前段（現已刪除）之規定，易科罰金最高係以銀元300
    元折算1日，經折算為新臺幣後，即係以新臺幣900元折算1
    日；而修正後之刑法第41條第1項前段則將易科罰金之折算
    標準提高為以新台幣1千元、2千元、3千元折算1日；比較修
    正前後之易科罰金折算標準，修正後之規定亦未較有利於被
    告；是就被告減刑後之刑度，應依刑法第2條第1項前段，適
    用修正前刑法第41條第1項前段之規定，併諭知易科罰金之
    折算標準。
(四)至本件被告變造之送金單原本2張以及變造之保險單，雖為
    被告所有供本件犯罪所用之物，惟未扣案，已因被告搬家而
    遺失，業據被告於本院審理中供述在卷（見本院卷第31頁）
    ，是既無證據證明仍屬存在，爰不另為沒收之諭知，併此敘
    明。
三、依刑事訴訟法第273條之1第1項、第299條第1項前段、第310
    條之2、第454條第2項，刑法第2條第1項前段、第216條、第
    210條、第339條第1項，修正前刑法第55條後段、第56條、
    第41條第1項前段，修正前罰金罰鍰提高標準條例第2條，現
    行法規所定貨幣單位折算新台幣條例第2條，中華民國九十
    六年罪犯減刑條例第2條第1項第3款、第7條、第9條，判決
    如主文。
本案經檢察官陳志川到庭執行職務。
中　　華　　民　　國　　96　　年　　7 　　月　　26　　日
    　　　　　　     刑事第三庭 法　官　陳  蒨  儀
上列正本證明與原本無異。
如不服本判決，應於判決送達後10日內向本院提出上訴狀（應附
繕本）。告訴人或被害人如對於本判決不服者，應具備理由請求
檢察官上訴，其上訴期間之計算係以檢察官收受判決正本之日期
為準。
中　　華　　民　　國　　96　　年　　7 　　月　　27　　日
                                書記官  楊  國  色
附錄本判決論罪法條：
中華民國刑法第210條
偽造、變造私文書，足以生損害於公眾或他人者，處5年以下有
期徒刑。
中華民國刑法第216條
行使第210條至第215條之文書者，依偽造、變造文書或登載不實
事項或使登載不實事項之規定處斷。
中華民國刑法第339條第1項
意圖為自己或第三人不法之所有，以詐術使人將本人或第三人之
物交付者，處5年以下有期徒刑、拘役或科或併科1千元以下罰金
。
